【裁判字號】    97,訴,5108
【裁判日期】    971231
【裁判案由】    毒品危害防制條例
【裁判全文】
臺灣板橋地方法院刑事判決              97年度訴字第5108號
公  訴  人  臺灣板橋地方法院檢察署檢察官
被      告  甲○○
                    國民
上列被告因違反毒品危害防制條例案件，經檢察官提起公訴（97
年度毒偵字第8325號），被告於準備程序中就被訴事實為有罪之
陳述，經本院合議庭裁定由受命法官獨任進行簡式審判程序，並
判決如下：
    主      文
甲○○施用第一級毒品，累犯，處有期徒刑拾月，扣案之第一級
毒品海洛因壹包（驗前淨重零點玖壹壹公克，驗後淨重零點玖零
伍伍公克）沒收銷燬之，扣案之第一級毒品海洛因包裝袋壹個沒
收之；又施用第二級毒品，累犯，處有期徒刑陸月，扣案之第二
級毒品甲基安非他命壹包（驗前淨重零點貳壹公克，驗後淨重
零點貳零柒公克）沒收銷燬之，扣案之第二級毒品甲基安非他
命包裝袋壹個沒收之。應執行有期徒刑壹年貳月，扣案之第一級
毒品海洛因壹包（驗前淨重零點玖壹壹公克，驗後淨重零點玖零
伍伍公克）、第二級毒品甲基安非他命壹包（驗前淨重零點貳
壹公克，驗後淨重零點貳零柒公克）沒收銷燬之，扣案之第一
級毒品海洛因包裝袋、第二級毒品甲基安非他命包裝袋各壹個均
沒收之。
    事      實
一、甲○○前於民國87年間，因施用毒品案件，經依本院87年度
    毒聲字第829 號裁定送觀察、勒戒後，因有繼續施用毒品之
    傾向，復依本院87年度毒聲字第1361號裁定令入戒治處所施
    以強制戒治，嗣經本院以87年度毒聲字第3982號裁定停止戒
    治，所餘戒治期間付保護管束。惟其於保護管束期間，因違
    反保護管束應遵守事項情節重大，復經本院以88年度毒聲字
    第4881號裁定撤銷停止戒治令入戒治處所施以強制戒治，嗣
    於89年3 月18日執行完畢出監。又於93年間，因施用毒品案
    件，經本院以93年度訴字第1673號判處有期徒刑8 月確定，
    於95年1 月20日縮刑期滿，翌日因縮短刑期執畢出監。又於
    95年間，因施用毒品案件，分別經本院以95年度易字第2283
    號判處有期徒刑5 月確定，以96年度訴字第712 號判處有期
    徒刑8 月、8 月、8 月確定，以95年度訴字第3278號判處有
    期徒刑8 月，該案並經臺灣高等法院以96年度上訴字第1122
    號駁回上訴確定；又因竊盜案件，分別經本院以95年度簡字
    第7327號判處有期徒刑4 月確定，以95年度易字第2396號判
    處有期徒刑6 月、6 月確定。上開各案嗣經裁定減刑並定其
    應執行刑為有期徒刑1 年7 月，入監服刑後，於97年5 月22
    日縮刑期滿，翌日因縮短刑期執畢出監。詎仍不知悔改，復
    基於施用第一級毒品海洛因之犯意，於97年10月3 日下午3
    時28分許為警採尿時回溯26小時內之某時（不含為警逮捕之
    公權力拘束期間），在臺北縣三重市三德公園內，以針筒注
    射之方式，施用第一級毒品海洛因。另基於施用第二級毒品
    甲基安非他命之犯意，於97年10月3 日下午3 時28分許為警
    採尿時回溯96小時內之某時（不含為警逮捕之公權力拘束期
    間），在臺北縣三重市三德公園內，並以將甲基安非他命置
    於玻璃球內燒烤後，吸食其煙霧之方式，施用第二級毒品甲
    基安非他命。嗣於同日下午1 時45分許，在臺北縣三重市○
    ○路○ 段145 巷33號前，為警查獲，並扣得其所有供以施用
    之海洛因1 包（驗前淨重0. 911公克，驗後淨重0.9055公克
    ）及甲基安非他命1 包（驗前淨重0.231 公克，驗後淨重0.
    2307公克）。經警採尿送驗結果，呈嗎啡及甲基安非他命陽
    性反應，始悉上情。
二、案經臺北市政府警察局中正第一分局移請臺灣板橋地方法院
    檢察署檢察官偵查起訴。
    理      由
一、本案被告甲○○所犯係死刑、無期徒刑、最輕本刑為3 年以
    上有期徒刑以外之罪，其於準備程序就前揭被訴事實為有罪
    之陳述，經受命法官告知簡式審判程序之旨，並聽取其與公
    訴人之意見後，本院認無不得或不宜改依簡式審判程序進行
    之情事，依刑事訴訟法第273 條之1 第1 項、第284 條之1
    規定，裁定本案由受命法官獨任進行簡式審判程序，合先敘
    明。
二、按毒品危害防制條例第20條、第23條將施用毒品之刑事處遇
    程序區分為「初犯」、「5 年內再犯」、「5 年後再犯」。
    依其立法理由之說明：「初犯」經觀察、勒戒或強制戒治後
    ，應為不起訴處分或不付審理之裁定；經觀察、勒戒或強制
    戒治執行完畢釋放後「5 年內再犯」者，因其再犯率甚高，
    原實施之觀察、勒戒及強制戒治既已無法收其實效，爰依法
    追訴或裁定交付審理。至於經觀察、勒戒或強制戒治執行完
    畢釋放「5 年後再犯」者，前所實施之觀察、勒戒或強制戒
    治已足以遮斷其施用毒品之毒癮，為期自新及協助其斷除毒
    癮，仍用「初犯」規定，先經觀察、勒戒或強制戒治之程序
    。從而，祇於「初犯」及「5 年後再犯」2 種情形，有其追
    訴條件之限制，即須於初犯經觀察、勒戒或強制戒治釋放後
    ，5 年內均無施用毒品之行為，始能認其前所實施之觀察、
    勒戒或強制戒治已足遮斷毒癮，而得於5 年後再犯時，再予
    適用初犯之規定，重行觀察、勒戒等程序。倘5 年內已經再
    犯，被依法追訴處罰，縱其第3 次（或第3 次以上）施用毒
    品之時間在初犯釋放5 年以後，即與「5 年後再犯」之情形
    有別，且因已於「5 年內再犯」，顯見其再犯率甚高，原實
    施觀察、勒戒或強制戒治，已無法收其實效，自無再經觀察
    、勒戒及強制戒治之必要，應由檢察官逕行起訴，始符新法
    修正之本旨（最高法院95年第7 次刑事庭會議決議參照）。
    查被告前於87年間，因施用毒品案件，經依本院87年度毒聲
    字第829 號裁定送觀察、勒戒後，因有繼續施用毒品之傾向
    ，復經本院以87年度毒聲字第1361號裁定令入戒治處所施以
    強制戒治，嗣經本院以87年度毒聲字第3982號裁定停止戒治
    ，所餘戒治期間付保護管束。惟其於保護管束期間，因違反
    保護管束應遵守事項情節重大，復經本院以88年度毒聲字第
    4881號裁定撤銷停止戒治令入戒治處所施以強制戒治，嗣於
    89年3 月18日執行完畢出監。又於93年間，因施用毒品案件
    ，經本院以93年度訴字第1673號判處有期徒刑8 月確定，於
    95年1 月20日縮刑期滿，翌日因縮短刑期執畢出監。復於95
    年間，分別因施用毒品案件，經本院以95年度易字第2283號
    判處有期徒刑5 月確定，另經本院以96年度訴字第712 號判
    處有期徒刑8 月、8 月、8 月確定，又經本院以95年度訴字
    第3278號判處有期徒刑8 月，並經臺灣高等法院以96年度上
    訴字第1122號駁回上訴確定，入監服刑後，於97年5 月22日
    縮刑期滿，翌日因縮短刑期執畢出監等情，有臺灣高等法院
    被告前案紀錄表1 份附卷可考。是被告本案施用毒品犯行，
    距上開強制戒治執行完畢雖已逾5 年，惟被告在上開強制戒
    治執行完畢後5 年內，既已再犯施用毒品之罪，並經追訴處
    罰，揆諸前揭說明，其本次犯行即與毒品危害防制條例第20
    條第3 項所稱之「5 年後再犯」有別。公訴人依法追訴，於
    法並無不合，本院自應依法論科。
三、上揭犯罪事實，業據被告於本院審理時供認不諱，且其為警
    採集之尿液，經送請臺灣尖端先進生技醫藥股份有限公司檢
    驗結果，亦呈嗎啡及甲基安非他命陽性反應乙情，有該公司
    濫用藥物檢驗報告、臺北市政府警察局偵辦毒品案件尿液檢
    體委驗單各1 份在卷可資佐證。此外，並有扣案之白色粉末
    1 包、白色透明結晶塊1 包可查。又扣案之白色粉末1 包、
    白色透明結晶塊1 包，均經送請交通部民用航空局航空醫務
    中心檢驗結果，分別檢出第一級毒品海洛因成分（驗前淨重
    0.911 公克，驗後淨重0.9055公克）、第二級毒品甲基安非
    他命成分（驗前淨重0.231 公克，驗後淨重0.2307公克）乙
    情，亦有該醫務中心毒品鑑定書1 紙在卷為憑。足徵被告任
    意性之自白與事實相符，應堪採信。本案事證已臻明確，被
    告犯行，堪以認定，應依法論科。
四、按海洛因及甲基安非他命分屬毒品危害防制條例第2 條第2
    項第1 、2 款所定之第一、二級毒品，均不得非法持有、施
    用。是核被告所為，係犯毒品危害防制條例第10條第1 項之
    施用第一級毒品罪及同條第2 項之施用第二級毒品罪。被告
    持有第一級毒品海洛因及第二級毒品甲基安非他命進而施用
    ，其持有海洛因及甲基安非他命之低度行為，均應為施用之
    高度行為所吸收，均不另論罪。被告所犯上開施用第一級毒
    品罪及施用第二級毒品罪之間，犯意各別，罪名不同，應分
    論併罰。又被告有事實欄所列前揭犯罪前科紀錄，有臺灣高
    等法院被告前案紀錄表可稽，其於受有期徒刑之執行完畢後
    ，5 年以內故意再犯本案有期徒刑以上之罪，均為累犯，均
    應依刑法第47條第1 項之規定加重其刑。爰審酌被告施用毒
    品足以戕害身心健康，滋生其他犯罪，惡化社會治安，其經
    觀察、勒戒、強制戒治後，仍再度施用毒品，顯見其戒毒之
    意志不堅，自制力不佳，應有入監矯治之必要。惟念其施用
    毒品，戕害己身，本質上屬於病患性行為，且犯後已坦承犯
    行，態度良好等一切情狀，分別量處如主文所示之刑，並定
    其應執行刑，以示懲儆。扣案之海洛因1 包（驗前淨重0.91
    1 公克，驗後淨重0.9055公克）、甲基安非他命1 包（驗前
    淨重0.231 公克，驗後淨重0.2307公克），均為查獲之第一
    級、第二級毒品，均應依毒品危害防制條例第18條第1 項前
    段規定，併予宣告沒收銷燬之；至因鑑驗耗盡之海洛因、甲
    基安非他命既已滅失，自無庸再為沒收銷燬之諭知。另扣案
    之第一級、第二級毒品包裝袋各1 個，均為被告所有，用以
    盛裝上開毒品之物，業據被告於本院審理中供承不諱，均應
    依刑法第38條第1 項第2 款規定併予宣告沒收之。
據上論斷，應依刑事訴訟法第273 條之1 第1 項、第299 條第1
項前段，毒品危害防制條例第10條第1 項、第2 項，刑法第11條
、第47條第1 項、第38條第1 項第2 款、第51條第5 款、第9 款
，判決如主文。
本案經檢察官連思藩到庭執行職務。
中    華    民    國    97    年    12    月    31    日
                  刑事第五庭    法  官  謝梨敏
以上正本證明與原本無異。
                                書記官  林壯隆
中    華    民    國    98    年    1     月    5     日
附錄本判決論罪之法條：
毒品危害防制條例第10條
施用第1級毒品者，處6 月以上5 年以下有期徒刑。
施用第2級毒品者，處3 年以下有期徒刑。


司法院資訊處製作；財團法人民間司法改革基金會備份。
